【裁判字號】    99,上易,353
【裁判日期】    990331
【裁判案由】    傷害
【裁判全文】
臺灣高等法院刑事判決                 99年度上易字第353號
上  訴  人
即  被  告  甲○○
上列上訴人因傷害案件，不服臺灣臺北地方法院98年度易字第30
28號，中華民國98年12月28日第一審判決（起訴案號：臺灣臺北
地方法院檢察署98年度偵緝字第1856號），提起上訴，本院判決
如下：
    主  文
上訴駁回。
    事  實
一、甲○○與乙○○係男女友人，於民國（下同）98年4 月7 日
    下午11時50分許，在臺北市中正區○○○路○ 段60之4 號4
    樓即甲○○當時之住所內，因口角爭執，甲○○竟基於傷害
    人身體之犯意，徒手毆打乙○○，致其受有右眼紅腫3 ×4
    公分、右肩瘀血4.5 ×1 公分、右乳上方擦傷3.5 ×1 公分
    、雙手扭傷、背部鈍挫傷、頸部抓傷2 ×0.5 公分、3 ×0.
    5 公分、舌腫脹外潰瘍1 ×1 公分等傷害。
二、案經乙○○訴由臺北市政府警察局中正第二分局報請臺灣臺
    北地方法院檢察署檢察官偵查起訴。
    理  由
一、訊據被告甲○○矢口否認有何傷害犯行，辯稱：當日確實和
    告訴人乙○○發生口角，但並未動手打告訴人，不知道告訴
    人何以受傷；再者告訴人遲至隔日上午始去驗傷，其間是否
    因其他原因導致受傷不得而知，且告訴人先前亦因車禍受傷
    云云。經查：
（一）被告與告訴人係男女友人關係，於98年4 月7 日下午11時
      50分許，在臺北市中正區○○○路○ 段60之4 號4 樓即被
      告當時之住所內，發生口角爭執，告訴人旋於98年4 月8
      日上午9 時30分赴臺北縣立醫院三重院區就醫，其受有右
      眼紅腫3 ×4 公分、右肩瘀血4.5 ×1 公分、右乳上方擦
      傷3.5 ×1 公分、雙手扭傷、背部鈍挫傷、頸部抓傷2 ×
      0 .5公分、3 ×0.5 公分、舌腫脹外潰瘍1 ×1 公分等傷
      害之事實，業據告訴人於警詢及檢察官訊問時指述綦詳（
      見98年度偵字第11403 號卷第12頁至第13頁、第22頁至第
      24頁；98年度偵緝字第1856號卷第24頁），並有臺北縣立
      醫院三重院區診斷證明書（見98年度偵字第11403 號卷第
      14至15頁）、函稿（見原審卷第46至48頁）各1 件在卷可
      考，且為被告所坦認，可以認定。
（二）被告雖以前詞置辯，惟查：
    (一)告訴人於98年4 月10日警詢時指述：「甲○○於98年4 月
      7 日下午11時50分，在臺北市中正區○○○路○ 段60 之4
      號4 樓毆打我…他要毆打我之前我們有發生口角。」、「
      就只有甲○○一人毆打我。他一開始用腳踹我腹部，然後
      用拳頭毆打我頭部並用手掐我脖子…。」（見98年度偵字
      第11403 號卷第12頁至第13頁）等語；復於98年5 月19日
      檢察官訊問時指稱：「被告就一拳打我右邊臉一個巴掌（
      被害人哭泣），我就跌倒，我爬起來，他又用腳踹我…事
      後我要離開時，他又從背後掐住我的脖子…後來我一直求
      他，他才讓我走…他還從背後踢我一腳。」（見98年度偵
      字第11403 號卷第23頁）等語。明確指述被告以腳踹其腹
      部、以拳頭毆打其頭部、打其巴掌並以手掐其脖子等情。
    (二)由臺北縣立醫院三重院區之前揭診斷證明書所示，告訴人
      於98年4 月8 日上午9 時30分至上開醫院就診，主訴其發
      生時間係98年4 月7 日凌晨0 時，遭男朋友用手打臉、胸
      、掐住脖子、推倒在地上，腰部並撞上桌角，告訴人驗傷
      後認其受有右眼紅腫3 ×4 公分、右肩瘀血4.5 ×1 公分
      、右乳上方擦傷3.5 ×1 公分、雙手扭傷、背部鈍挫傷、
      頸部抓傷2 ×0.5 公分、3 ×0.5 公分、舌腫脹外潰瘍1
      ×1 公分等傷害，核與告訴人前揭所述遭傷害之經過情形
      相合，足見其上開所述並非虛妄。至於告訴人何以遲至翌
      日上午即事隔9 小時餘後才至醫院驗傷，告訴人於原審98
      年11月23日審理時陳稱：「離開之後，我沒有馬上驗傷，
      他還叫我去驗傷，可以告他，如果他被判的話，也只有關
      關而已，我當時只想要回家，我只知道頭暈，我回家後才
      發現全身都是傷，天亮之後8 、9 點才去三重驗傷。」（
      見原審卷第35頁），且衡以案發時正值深夜時分，告訴人
      突遭被告毆打，身心俱疲，心神未定，告訴人為單身女子
      ，不便一人於深夜在外走動，於返家休息並發現身上有多
      處受傷後，待天亮始赴醫院驗傷，相隔時間僅數小時，亦
      正值一般人睡眠期間，難謂與常情有違。被告辯稱：可能
      係告訴人於此期間因其他原因導致受傷云云，並無提出任
      何證據可以佐證，自屬臆測，不可採信。
    (三)至被告雖然辯稱其僅口角，並未毆打告訴人，告訴人所受
      應為其先前車禍所生之舊傷，惟經原審詢問被告告訴人何
      時車禍受傷時，被告供稱：「我聽說她在案發1 、2 年前
      有車禍過，一直在接受復健，她的右手一直掛著繃帶在復
      健。」等語（見原審卷第33頁背面），然觀諸告訴人上開
      右眼紅腫3 ×4 公分、右肩瘀血4.5 ×1 公分、右乳上方
      擦傷3.5 ×1 公分、雙手扭傷、背部鈍挫傷、頸部抓傷2
      ×0.5 公分、3 ×0.5 公分、舌腫脹外潰瘍1 ×1 公分之
      傷勢，多為表層之外傷，且傷口面積並非廣大，若係舊傷
      ，實難想像經歷1 至2 年之時間，如此淺層之傷勢竟尚未
      癒合，甚且能驗出「紅腫」、「瘀血」等新鮮傷勢。再者
      ，由上開臺北縣立醫院函稿所附之門診處方明細，包含「
      淺部創傷處理」、「優碘軟膏」、「痛立舒」等處理及處
      方，均屬新鮮傷口之處置方式。是被告此部分辯解與實情
      不符，無從採信。
（三）綜上，本案事證明確，被告請求再就告訴人之傷勢向醫院
      函查等情，核無必要，被告犯行洵堪認定，應依法論科。
二、核被告所為，係犯刑法第277 條第1 項之傷害罪。
三、原審認被告罪證明確，因而依刑法第277 條第1 項、第41條
    第1 項前段之規定，並爰審酌被告並無構成累犯之前案紀錄
    ，有本院被告前案紀錄表1 份在卷可憑，其因口角與告訴人
    發生衝突後，不思和平、理性解決，罔顧其係身材壯碩之青
    年男子，告訴人僅係弱女子，出手毆打告訴人，造成告訴人
    身上多處傷害，及犯後矢口否認，當庭態度惡劣，未見悔意
    等犯罪之動機、目的、手段等一切情狀，量處被告有期徒刑
    4 月，並諭知易科罰金之折算標準。核其認事用法，並無違
    誤，量刑亦稱妥適，被告上訴意旨，仍執前詞，否認犯罪，
    並無理由，應駁回之。
據上論斷，應依刑事訴訟法第368 條，判決如主文。
本案經檢察官田炳麟到庭執行職務。
中    華    民    國    99    年    3     月    31    日
                  刑事第十四庭審判長法  官  陳志洋
                                    法  官  梁耀鑌
                                    法  官  謝靜恒
以上正本證明與原本無異。
不得上訴。
                                    書記官  陳珮茹
中    華    民    國    99    年    3     月    31    日
附錄：本案論罪科刑法條全文
刑法第277 條第1 項：
傷害人之身體或健康者，處3 年以下有期徒刑、拘役或1,000 元
以下罰金。

司法院資訊處製作；財團法人民間司法改革基金會備份。
